臺灣臺南地方法院臺南簡易庭民事裁定
111年度南簡補字第69號
原      告  鄭永泉  

上列原告請求分割共有物事件，本院裁定如下：
    主  文
原告應於收受本裁定送達翌日起20日內，補正理由欄二㈡所示之
事項，逾期未補正，即駁回其訴。
    理  由
一、按分割共有物涉訟，以原告因分割所受利益之價額為準，民
    事訴訟法第77條之11定有明文。另按繼承人有數人時，在分
    割遺產前，各繼承人對於遺產全部為公同共有，民法第1151
    條規定甚明。次按公同共有物之處分及其他之權利行使，除
    法律另有規定外，應得公同共有人全體之同意，民法第828
    條第3項定有明文。又各共有人對於第三人，得就共有物之
    全部，為本於所有權之請求。但回復共有物之請求，僅得為
    共有人全體之利益為之，為民法第821條所明定。該規定依
    民國98年1月23日修正公布並於同年7月23日施行之民法第82
    8條第2項規定於公同共有準用之，且依同法第831條規定，
    該規定於所有權以外之財產權，由數人共有或公同共有者，
    亦準用之。故公同共有人本於公同共有權利為共有人全體之
    利益對第三人為請求，應限於回復共有物時始得為之。準此
    ，公同共有人中之一人或數人除經其他公同共有人全體之同
    意，或為公同共有人全體之利益對第三人為回復公同共有物
    之請求，得單獨或共同起訴外，倘係基於公同共有法律關係
    為請求者，仍屬固有之必要共同訴訟，應由公同共有人全體
    起訴，當事人之適格始無欠缺（最高法院100年度台抗字第7
    75號裁定參照）。又按因繼承關係而於登記前已取得不動產
    所有權者，非經登記不得處分其物權，為民法第759條所明
    定。
二、經查：
　㈠本件原告起訴請求分割如附表編號1至5所示之土地（下稱系
    爭土地），未據繳納裁判費。查系爭土地現登記所有權人為
    蘇億（應有部分4分之1）、蘇彪（應有部分4分之2），餘應
    有部分4分之1由原告與其他共有人（即被告鄭登溪、鄭永豐
    、鄭宜蓁、鄭慧玲、鄭雅慧、鄭鎧懋、鄭宜憓、鄭鏡清、李
    鄭美娥、呂明河、呂明信、呂明麗、杜鄭綢緞、鄭美鳳，下
    稱鄭登溪等14人）公同共有。又蘇億及蘇彪業於53年3月27
    日、37年11月10日死亡，其等之繼承人迄今未就系爭土地辦
    理繼承登記等情，有系爭土地登記第一類謄本、蘇億及蘇彪
    之除戶謄本、繼承系統表、全體繼承人之戶籍謄本、本院11
    1年2月7日函復查無受理被繼承人蘇億、蘇彪之繼承人聲明
    拋棄繼承案件之函文等件附卷為憑（調字卷第105至至423頁
    ）。原告提起本件分割共有物訴訟，未將公同共有人即鄭登
    溪等14人，共同列為原告，亦未提出鄭登溪等14人同意原告
    提起本件訴訟之相關證明；且原告於起訴狀中僅記載「蘇億
    之繼承人」、「蘇彪之繼承人」為本件被告之文字，卻未具
    體將各繼承人之姓名及地址記載於起訴狀當事人欄內，並將
    其等追加為本件被告。從而，原告起訴程式顯有未備，但其
    情形並非不得補正，本院自得依民事訴訟法第249條第1項第
    6款之規定，先定期間命原告為補正。
  ㈡茲命原告補正以下事項：
　⒈原告請求分割之系爭土地，乃係原告與鄭登溪等14人公同共
    有應有部分4分之1，有系爭土地登記謄本可稽，原告提起本
    件分割共有物之訴，因屬固有必要共同訴訟，當得其他公同
    共有人之同意，並需列其他公同共有人為原告，始符當事人
    適格。是原告就此部分之事項應予補正，以符規定。
　⒉原告起訴狀所載被告「蘇億之繼承人」及「蘇彪之繼承人」
    部分，應依被繼承人蘇億、蘇彪之除戶謄本、繼承系統表及
    全體繼承人最新戶籍謄本，追加蘇億、蘇彪之全體繼承人為
    本件被告，並重新提出載有全體被告正確姓名及地址之起訴
    狀，及檢附與本件被告人數相等之繕本，俾利本院送達被告
    ，使其知悉本件訴訟以為答辯。
　⒊又核算本件訴訟標的價額，應以請求分割系爭土地所受利益
    之價額計算，原告現既仍與他共有人公同共有權利範圍4分
    之1，應以此權利範圍作為計算之基準。故本件訴訟標的價
    額核定為新臺幣4,103,481元（計算式如附表所示），應徵
    收第一審裁判費新臺幣41,689元。茲依民事訴訟法第249條
    第1項但書之規定，限原告向本院如數補繳。
三、爰依前揭法文裁定如主文所示。
中　　華　　民　　國　　111 　年　　3 　　月　　17　　日
　　　　　　　　　　臺南簡易庭　法　官 陳䊹伊
以上正本係照原本作成。
如不服本裁定關於訴訟標的價額之核定，應於收受裁定正本後10
日內向本院提出抗告狀，並繳納抗告費新臺幣1,000元；其餘關
於命補繳裁判費部分，不得抗告。
中　　華　　民　　國　　111 　年　　3 　　月　　17　　日
                                書記官  王美韻
附表：
附表：      編號 地號 面積 （平方公尺） 110年度土地 公告現值 原告 權利範圍 訴訟標的價額 (元以下4捨5入) 1 臺南市○區○○段000地號土地 2,124 3,500元/㎡ 公同共有4分之1 2,124㎡×3,500元/㎡×1/4＝1,858,500 2 臺南市○區○○段000○0地號土地 112 10,536元/㎡ 公同共有4分之1 112㎡×10,536元/㎡×1/4＝295,008 3 臺南市○區○○段000○0地號土地 5 3,778元/㎡ 公同共有4分之1 5㎡×3,778元/㎡×1/4＝4,723 4 臺南市○區○○段000地號土地 459 15,500元/㎡ 公同共有4分之1 459㎡×15,500元/㎡×1/4＝1,778,625 5 臺南市○區○○段000○0地號土地 43 15,500元/㎡ 公同共有4分之1 43㎡×15,500元/㎡×1/4＝166,625     合計 4,103,481元